【裁判字號】    97,交抗,73
【裁判日期】    970123
【裁判案由】    聲明異議
【裁判全文】
臺灣高等法院臺中分院刑事裁定          97年度交抗字第73號
抗  告  人
即受處分人  甲○○
上列抗告人因聲明異議案件，不服臺灣臺中地方法院中華民國96
年10月31日所為裁定（96年度交聲更字第9號），提起抗告，本
院裁定如下：
    主  文
抗告駁回。
    理  由
一、抗告意旨略以：紅單記載不實，紅單上警員名字有2個（更
    改），且日期不斷更改；又記載「黎明路往西」，本人行使
    路線是往北，西邊是民宅，種種錯誤印證警員為衝業績，胡
    亂開單；又伊沒有闖紅燈，車上載了3個小孩，開車習慣很
    小心，所以行經分叉路口，即使是綠燈伊也會看看左右是否
    有來車，事實上真的沒有闖紅燈，有沒有違規自己最清楚云
    云。
二、原審裁定以：抗告人於民國（下同）96年2月5日10時25分許
    ，駕駛車牌號碼PE-1247號自小客車，在臺中市○○○○路
    、黎明路口處，因「闖紅燈（直行）」違規，經臺中市警察
    局第四分局員警以其有違反道路交通管理處罰條例第53條第
    1 項規定之行為，遂以中市警交字GC0000000號舉發違反道
    路交通管理事件通知單當場製單舉發。並查，抗告人於上揭
    時間，駕駛前揭車輛，行經上揭前揭路口時，遇文心南五路
    口紅燈時未依規定停等，而闖紅燈執行等情，業據證人即舉
    發員警林聰明到庭具結證稱：「（當天查獲之違規情形？）
    當天我開巡邏車經過文心南五路，要經過黎明路口時，紅燈
    我先停止，變換綠燈時，我有看到1部車從黎明路往西屯路
    方向，與我呈Ｔ字型闖越紅燈，我看到此情形後，立即右轉
    在後面準備攔停，過了文心南三路之後，將駕駛人欄停住，
    我於下車後請駕駛人搖下車窗，告知駕駛人在前面路口闖越
    紅燈，駕駛人就是在庭的林小姐，當時林小姐立刻質疑說他
    沒有闖紅燈，我明確的告知違規的行為，請他出示證件。林
    小姐很配合且拜託我開較輕的罰單，我告訴他我們必須依照
    事實來開單，罰單開完請林小姐簽收時，他態度轉為激烈，
    沒有辦法接受，所以本件違規單他拒收。」等語明確（見原
    審96年10月19日訊問筆錄），並當庭繪製現場圖1紙附卷參
    憑。足見原處分機關所為裁決，並非無據。抗告人雖質疑證
    人即舉發員警看錯燈號，然以證人林聰明為執行交通勤務之
    公務員，記明違規車輛牌照號碼、車型等可資辨明之資料，
    為其業務內之事項，其觀察程度本較一般人更為專注，當不
    至於認錯違規車輛，又依其證述內容，非但對於事發經過描
    述詳細，所述情節亦均合於常情而無矛盾齟齬，舉發員警依
    其正前方之綠燈號誌，認定抗告人行進路線之燈號為紅燈，
    與經驗法則無違，而與事實相符。是以，抗告人人於上揭時
    地闖紅燈之違規行為應堪認定，原處分機關依前述道路交通
    管理處罰條例、違反道路交通管理事件統一裁罰基準表規定
    ，裁處受處分人罰鍰2,700元並記違規點數3點，核無違誤，
    而駁回抗告人之異議，並無不當。
三、按道路交通管理處罰條例第7條第1項規定：「道路交通管理
    之稽查、違規之紀錄，由交通勤務警察，或依法令執行交通
    稽查任務之人員執行之」，而警察為維持交通秩序，依法執
    行職務，立場應是客觀公正，且警員係屬司法警察人員之一
    份子，應深切明白出庭作證具結後，應據實陳述之義務及如
    有偽證應受處罰之嚴重後果，派出所之員警乃依法執行交通
    勤務之員警，無甘冒自身觸犯偽證罪之風險而設詞誣攀受處
    分人之理；且交通員警對親睹之違規事實掣單舉發，就其事
    實之證明，本為證人，如無具體事證足證其有偏頗或失實之
    虞，已難恣意否定其指證即舉發之真正，況其舉發行為兼有
    公務員基於職務上權力，依法就特定之具體事件所為具公法
    上效果之單方行政行為之性質，基於公務員為公法上行為具
    有公信力之原則，該行政處分當可被推定為真正，其據以依
    法處分之事實認定亦為真正無誤。本件違規事實，既據證人
    即舉發之警員林聰明確已見聞抗告人有違反管制燈號闖紅燈
    之違規行為，又無任何證據足資證明員警有捏造事實違法取
    締之情事，則員警本其維護通秩序、安全職責所為之舉發，
    自應受到合法、正確之推定。另抗告人雖指摘舉發紅單記載
    不實，紅單上警員名字有兩個，且日期不斷更改，又記載「
    黎明路往西」，本人行使路線是往北，種種錯誤印證警員為
    衝業績，胡亂開單云云，惟按違反道路交通管理事件統一裁
    罰標準及處理細則第11條第1項第1款規定，行為人有本條例
    之情形者，應填製舉發違反道路交通管理事件通知單，並於
    被通知人欄予以勾記，其通知聯依下列規定辦理：當場舉發
    者，應填記駕駛人或行為人姓名、性別、出生年月日、地址
    、身分證統一號碼及車主姓名、地址、車牌號碼、車輛種類
    。被查獲之駕駛人或行為人為受處分人時，應將該通知單填
    記後交付該行為人簽名或蓋章收受之；拒絕簽章者，並記明
    其事由，視為已收受。是查交通員警掣單舉發違反道路交通
    管理處罰條例所列之違規事實，係公務員基於職務上之權力
    ，依法就特定之具體事件所為之具公法上效果之單方行政行
    為，本質上為行政處分，本件台中市警察局中市警交字第GC
    0000000號舉發違反道路交通管理事件通知單，自屬行政處
    分之一種，前開舉發通知單記載之違規事實縱有誤寫為「黎
    明路往西」，然此為顯然之錯誤，揆諸前揭規定，該舉發通
    知單，得由處分機關即台中市警察局隨時或依申請更正即可
    ，該錯誤並不影響該舉發行政處分之成立及法律效力；至於
    抗告人指摘該舉發通知單有紅單上警員名字有兩個，且日期
    不斷更改部分，惟舉發通知單為警員林聰明職務上做成之公
    文書，警員於製作當時有誤蓋職章或日期記載錯誤之情狀，
    本應立即更改，並無記載錯誤之情形。抗告意旨所指情節，
    自無可採，本件抗告為無理由，應予駁回。
四、據上論結，應依道路交通案件處理辦法第26條，刑事訴訟法
    第412條，裁定如主文。
中    華    民    國    97    年    1     月    23    日
            刑事第七庭    審判長法  官  林  榮  龍
                                法  官  鄭  永  玉
                                法  官  江  錫  麟
上列正本證明與原本無異。
不得再抗告。
                                書記官  劉  建  智
中    華    民    國    97    年    1     月    23    日


司法院資訊處製作；財團法人民間司法改革基金會備份。
